高雄高等行政法院簡易判決　　　　　　　　　　　　　九十三年度簡字第一八七號
　　原　　　告　甲○○
　　訴訟代理人　丙○○
　　被　　　告　財政部高雄關稅局
　　代　表　人　乙○○　局長
　　訴訟代理人　王焜輝
　　　　　　　　莊通源
右當事人間因虛報進口貨物事件，原告不服財政部中華民國九十三年三月十六日台財
訴字第０九三０００七一六一號訴願決定，提起行政訴訟。本院判決如左：
    主  文
原告之訴駁回。
訴訟費用由原告負擔。
    事實及理由
一、緣原告委由得利報關企業有限公司（以下簡稱得利公司），於民國（下同）九十
    二年三月五日向被告所屬前鎮分局報運進口中國大陸產LAVER（細紫菜）乙批，
    共三、０００公斤（進口報單第ＢＣ／九二／Ｕ六七一／一０一五號），原申報
    稅則第一二一二．二０．二一號，稅率一一．六％。電腦核定按Ｃ３（應審應驗
    ）方式通關，經該分局查驗並檢樣送請行政院農業委員會水產試驗所鑑定貨名，
    認定來貨貨名為紅毛菜，乃更正來貨貨名為紅毛苔（乾製品），稅則第一二一二
    ．二０．九一號，稅率九．四％。並以原告有虛報所運貨物名稱，偷漏稅款情事
    ，乃依財政部關稅總局驗估處查得之價格，以CRF USD 10/KGM核估完稅價格，經
    核算結果，計偷漏進口稅額新台幣（下同）八三、０八二元，偷漏營業稅額四九
    、八六八元，遂依據海關緝私條例第三十七條第一項第一款及第四十四條規定，
    處原告所漏進口稅額二倍之罰鍰一六六、一六四元，並追徵所漏進口稅款一五五
    、七一七元（即進口稅九八、一六二元、營業稅五七、一二二元、推廣貿易服務
    費四三三元），另依加值型及非加值型營業稅法第五十一條第七款規定，處營業
    稅漏稅額三倍之罰鍰一四九、六００元。原告不服，申請復查，經被告送請財政
    部關稅總局驗估處複核價格結果，撤銷原核定價格，改按FOB USD 4.5/KG核估完
    稅價格。經核算結果，仍偷漏進口稅額二九、五一五元及營業稅額一八、六九六
    元，被告乃將原處分撤銷，處原告所漏進口稅額二倍之罰鍰計五九、０三０元，
    並追徵所漏進口稅款七０、七四一元（包括進口稅四四、五九五元、營業稅二五
    、九五０元及推廣貿易服務費一九六元），另依加值型及非加值型營業稅法第五
    十一條第七款規定，處所漏營業稅額三倍之罰鍰計五六、０００元，原告不服，
    提起訴願遭決定駁回，遂提起本件行政訴訟。
二、原告主張略以：本案來貨原申報貨物名稱LAVER，係由產地所提供之貨名直接英
    譯，依中華民國海關進口稅則歸列屬紫菜（1212.20.21），稅率11.6%。而更正
    後改歸列1212.20.91稅率為9.4%，較原申報為低。且依海關進口稅則解釋準則第
    三條甲款「稅則號別所列之具有特殊性者較僅具一般性者為優先適用。」。又事
    實之認定應憑證據，不能僅憑片面資料作為處分依據，行政機關對於所處分之違
    規事實，負有舉證之責任。本案來貨名稱及完稅價格係依據生產地所提之資料，
    據實申報。本案於申請復查及訴願時，已提出由大陸官方所出示本案來貨於當地
    之稱呼為「細紫菜」，被告應依公平原則，查證產地之名稱及價格。再者，原告
    依據產地之資料，誠實申報，並無涉虛報情事。故對課稅完稅價格之更改雖予同
    意接受，但對罰鍰則萬難接受。另從價課徵關稅之進口貨物，其完稅價格以該進
    口貨物之交易價格作為計算根據，本件原申報之進口單價USD1.2/KGM為實際成交
    之價格，然財政部關稅總局驗估處僅以「洽專業商鑑得合理交易行情價格」，即
    訂定其價格，究竟其價格之認定係依貨物名稱、市場價格，抑或兩者兼具，則隻
    字未提。又本案雖經送行政院農委會水產試驗所鑑定，然根據該所提示之答覆及
    該所專家解釋，其答覆所引用之資料僅為本國對本案來貨之資認定。本案來貨於
    產地之俗稱「細紫菜」，該所並無任何學術資料可參閱，自當由被告至產地查證
    。原告依據產地資料，誠實地向被告申報，並無虛報貨名，偷漏稅款情事，爰起
    訴聲明求為判決：訴願決定及原處分均撤銷。
三、被告則以：按「報運貨物進口而有左列情事之一者，得視情節輕重，處以所漏進
    口稅額二倍至五倍之罰鍰，或沒入或併沒入其貨物：：：：一、虛報所運貨物之
    名稱、數量或重量。」、「有違反本條例情事者，除依本條例有關規定處罰外，
    仍應追徵其所漏或沖退之稅款。」及「納稅義務人，有左列情形之一者，除追繳
    稅款外，按所漏稅額處一倍至十倍罰鍰，並得停止其營業：：：七、其他有漏稅
    事實者。」分別為海關緝私條例第三十七條第一項第一款、第四十四條及加值型
    及非加值型營業稅法第五十一條第七款所明定。經查，細紫菜（稅則第1212.20.
    21號）與紅毛苔（稅則第1212.20.91號）之貨品於本案行為時雖皆為經濟部公告
    准許輸入之大陸物品，惟二者在價格上有顯著差異，紅毛苔之價格高於細紫菜甚
    多，原告虛報價格較低之細紫菜，實際進口高價值之紅毛苔，其有虛報貨名偷漏
    進口稅款情事，被告依法論處，並無不合。又本案來貨經被告檢樣送請行政院農
    業委員會水產試驗所鑑定貨名結果為紅毛菜（學名Bangia atropurpurea【Roth
    】，俗稱海髮菜、紅毛苔、海發菜），在分類學上為紅藻門Rhodophyta，紅毛菜
    目Bangiales，紅毛菜科Bangiacea之海藻類。而Laver一般係指葉片狀之紫菜，
    與絲狀之紅毛菜有別，兩者雖屬同一科但不同屬，分別為紅毛菜屬（Bangi）及
    紫菜屬（Porphyyra），並非同一種貨物，歸列稅則號別亦不同，雖實到貨物應
    列稅率九．四％較原申報貨物稅率一一．六％為低，惟實到貨物價格較原申報高
    出甚多，核算結果仍有漏稅情事，自應受罰。至於海關進口稅則解釋準則第三條
    甲款規定稅則號別所列之具有特殊性者較僅具一般性者為優先適用一節，係指一
    種貨品因適用準則二「乙」或其他原因而表面上可歸列於兩個以上之稅則號別時
    ，具有特殊性者較僅具一般性者優先適用其應歸列之稅則號別而言，本案原申報
    與實到貨物係屬不同貨名，自無上開規定之適用。再者，查報運貨物進口是否構
    成虛報行為，悉以報單上原申報內容與到貨實際狀態為認定標準。本案來貨原申
    報貨名為「細紫菜」，而實到貨物貨名為紅毛菜，其構成虛報行為，至為明確。
    原告報運貨物進口，負有據實報明貨名之作為義務，其虛報貨名，已違行政法上
    作為之義務，應推定為有過失，原告不能舉證證明自己無過失，參據司法院釋字
    第二七五號解釋意旨，即應受罰。又本案經財政部關稅總局驗估處複核價格結果
    略以：「本案前因查無關稅法第二十五條至第三十條規定之適用，本處爰依關稅
    法第三十一條之規定，按查得之合理行情價格據以核估其完稅價格，於法並無不
    合。惟為顧及進口人之權益，特持　貴局檢送之貨樣，洽請專業商鑑得合理交易
    行情價格為FOB USD 4.5–5.5/KG。另原告就其交易價格，並未提供相關之交易
    文件證明申報價格為符合關稅法第二十五條規定之實際交易價格，無法採信。則
    本案核定之完稅價格FOB USD 4.5/KG應無不合。又貨物名稱有學名、俗名或商品
    名等不同稱呼，然實際上仍應指同一之貨物。本案原告於報單上申報之英文貨名
    為LAVER，中文名稱為細紫菜，其外觀為葉片狀，而來貨經行政院農業委員會水
    產試驗所鑑定結果為紅毛菜（學名Bangia atrop urpurea【Roth】），俗稱海髮
    菜、紅毛苔、海發菜，其外觀為絲狀，二者外觀有顯著不同，且目前亦未曾有文
    獻以細紫菜稱呼紅毛苔之記載，原告訴稱來貨於產地之俗稱為「細紫菜」尚乏根
    據，應無足採。綜上，原告之主張均無可採，原處分並無違誤，爰請求駁回原告
    之訴等語，資為抗辯。
四、按「報運貨物進口而有左列情事之一者，得視情節輕重，處以所漏進口稅額二倍
    至五倍之罰鍰，或沒入或併沒入其貨物‧‧‧‧‧‧一、虛報所運貨物之名稱、
    數量或重量。」、「有違反本條例情事者，除依本條例有關規定處罰外，仍應追
    徵其所漏或沖退之稅款。」及「納稅義務人，有左列情形之一者，除追繳稅款外
    ，按所漏稅額處一倍至十倍罰鍰，並得停止其營業：：：七、其他有漏稅事實者
    。」分別為海關緝私條例第三十七條第一項第一款、第四十四條及加值型及非加
    值型營業稅法第五十一條第七款所明定。
五、本件原告委由得利公司，於九十二年三月五日向被告所屬前鎮分局報運進口中國
    大陸產LAVER（細紫菜）乙批，共三、０００公斤（進口報單第ＢＣ／九二／Ｕ
    六七一／一０一五號），原申報稅則第一二一二．二０．二一號，稅率一一．六
    ％。電腦核定按Ｃ３（應審應驗）方式通關，經該分局查驗並檢樣送請行政院農
    業委員會水產試驗所鑑定貨名，認定來貨貨名為紅毛菜，乃更正來貨貨名為紅毛
    苔（乾製品），稅則第一二一二．二０．九一號，稅率九．四％。並以原告有虛
    報所運貨物名稱，偷漏稅款情事，乃依財政部關稅總局驗估處查得之價格，以
    CRF USD 10/KGM核估完稅價格，經核算結果，計偷漏進口稅額八三、０八二元，
    偷漏營業稅額四九、八六八元，遂依據海關緝私條例第三十七條第一項第一款及
    第四十四條規定，處原告所漏進口稅額二倍之罰鍰一六六、一六四元，並追徵所
    漏進口稅款一五五、七一七元（即進口稅九八、一六二元、營業稅五七、一二二
    元、推廣貿易服務費四三三元），另依加值型及非加值型營業稅法第五十一條第
    七款規定，處營業稅漏稅額三倍之罰鍰一四九、六００元。原告不服，申請復查
    ，經被告送請財政部關稅總局驗估處複核價格結果，撤銷原核定價格，改按FOB
    USD 4.5/KG核估完稅價格。經核算結果，仍偷漏進口稅額二九、五一五元及營業
    稅額一八、六九六元，被告乃將原處分撤銷，處原告所漏進口稅額二倍之罰鍰計
    五九、０三０元，並追徵所漏進口稅款七０、七四一元（包括進口稅四四、五九
    五元、營業稅二五、九五０元及推廣貿易服務費一九六元），另依加值型及非加
    值型營業稅法第五十一條第七款規定，處所漏營業稅額三倍之罰鍰計五六、００
    ０元等情，有原告進口報單、行政院農委會農水試漁字第０九二二二０二六三三
    號函、財政部關稅總局驗估處總驗一（一）字第０九二０一０一三二七號函、被
    告復查決定書附原處分卷可稽，自堪認定。
六、經查，原告申報進口貨物，其實到貨物經被告送請行政院農業委員會水產試驗所
    鑑定貨名結果為：「來樣初步鑑定為紅毛菜（學名Bangia atropurpurea【Roth
    】，俗稱海髮菜、紅毛苔、海發菜），在分類學上為紅藻門Rhodophyta，紅毛菜
    目Bangiales，紅毛菜科Bangiacea之海藻類。．．．Laver一般係指葉片狀之紫
    菜，與絲狀之紅毛菜有別，兩者雖屬同一科但不同屬，分別為紅毛菜屬（Bangi
    ）及紫菜屬（Porphyyra）。目前未曾有文獻以細紫菜稱呼紅毛苔之記錄。」此
    有該所九十二年七月四日農水試漁字第０九二二二０二六三三號函附原處分卷可
    稽，顯見紅毛苔與細紫菜並非同一種貨物。原告既為進口貨物商，更為報關義務
    人，自應確認所進口貨物品名，且較諸一般人更應清楚相關法令，遑論進口貨物
    稅則為世界各國所通用，就來貨是否為細紫菜，並無不能分辨情事，原告要難以
    片面之產地資料等即解免其確認來貨所應歸屬之稅則名稱之義務。然系爭來貨實
    為紅毛苔，稅則為第一二一二．二０．九一號，稅率九．四％，原告卻將之以細
    紫菜之名，申報稅則第一二一二．二０．二一號，稅率一一．六％，違反誠實申
    報之義務致生虛報貨名，逃漏關稅情事，原告應注意能注意而未注意，縱非故意
    ，亦難謂無過失。又原告申報系爭進口貨物，實際來貨因用途不同，致歸屬之稅
    則稅率互異，並經核估而有漏稅之結果，已構成虛報進口貨物名稱，符合海關緝
    私條例第三十七條規定處分要件。又海關進口稅則解釋準則第三條甲款規定稅則
    號別所列之具有特殊性者較僅具一般性者為優先適用一節，係指一種貨品有兩個
    以上之稅則號別時，具有特殊性者較僅具一般性者優先適用其應歸列之稅則號別
    而言，惟本件原告申報與實到貨物係屬不同貨名，自無上開規定之適用。又原告
    就其交易價格，並未提供相關之交易文件證明申報價格為符合行為時關稅法第二
    十五條規定之實際交易價格，其申報價格，即難採信。而經財政部關稅總局驗估
    處複核價格結果，又查無行為時關稅法第二十五條至第三十條規定之適用，惟經
    檢送本件來貨樣品，洽請專業商鑑得合理交易行情價格為FOB USD 4.5–5.5/KG
    等情，此有該處九十二年十月二十二日總驗（一）字第０九二０一０一三二七號
    函附原處分卷可稽，被告遂依據上開查得之資料，按FOB USD 4.5/KG核估完稅價
    格，並無不合。原告所訴各節，均非可採。
七、綜上所述，原告之主張均不足採，且原告有虛報所運貨物名稱，逃漏稅款情事之
    違章，從而被告依海關緝私條例第三十七條第一項第一款及第四十四條規定，裁
    處原告所漏進口稅額二倍之罰鍰計五九、０三０元，並追徵所漏進口稅款計七０
    、七四一元（即進口稅四四、五九五元，營業稅二五、九五０元及推廣貿易服務
    費一九六元）；另依加值型及非加值型營業稅法第五十一條第七款規定，處所漏
    營業稅額三倍之罰鍰計五六、０００元，並無不合；復查決定、訴願決定遞予維
    持，亦無不合。原告起訴意旨求為均予撤銷，為無理由，應予駁回。並不經言詞
    辯論為之。另兩造其餘攻擊防禦方法，與本案判決結果不生影響，爰不一一論述
    。
據上論結，本件原告之訴為無理由，依行政訴訟法第二百三十三條第一項、第二百三
十六條、第一百九十五條第一項後段、第九十八條第三項前段，判決如主文。
中　　　華　　　民　　　國    九十三　　年　  　七　　　月　　  三十　　日
                              高雄高等行政法院第一庭
                                          法      官　  簡慧娟
右為正本係照原本作成。
如不服本判決，應於送達後二十日內，向本院提出上訴狀並表明上訴理由，如於本判
決宣示後送達前提起上訴者，應於判決送達後二十日內補提上訴理由書（須按他造當
事人人數附繕本）。
提起上訴應預繳送達用雙掛號郵票七份（每份三十四元）。
中　　　華　　　民　　　國    九十三　　年　  　七　　　月　　  三十　　日
                                          法院書記官    楊曜嘉
附註：
行政訴訟法第二百三十五條（第一項、第二項）：
對於適用簡易程序之裁判提起上訴或抗告，須經最高行政法院之許可。
前項許可，以訴訟事件所涉及之法律見解具有原則性者為限。
